【裁判字號】    96,交簡上,267
【裁判日期】    970417
【裁判案由】    公共危險
【裁判全文】
臺灣臺北地方法院刑事判決           96年度交簡上字第267號
    上  訴  人  臺灣臺北地方法院檢察署檢察官
    被      告  甲○○
上列上訴人因被告公共危險案件，不服本院九十六年度北交簡字
第一五一八號中華民國九十六年七月十三日所為第一審簡易判決
（起訴書案號：臺灣臺北地方法院檢察署九十六年度偵字第九六
二三號）提起上訴，本院管轄之第二審合議庭，認應適用通常程
序審判，自為第一審判決如下：
    主  文
原判決撤銷。
甲○○無罪。
    理  由
一、公訴意旨略以：被告甲○○於民國九十六年四月二十日二十
    二時許，在臺北縣林口鄉○○○街六巷二號四樓之四居所飲
    用酒類，已達不能安全駕駛交通工具之程度，竟仍於翌（二
    十一）日零時許，駕駛車牌號碼七五六七－ＦＬ號自小客車
    外出，嗣於翌（二十一）日二時二分許，行經臺北市中山區
    ○○○路二段三十四號前，遇警攔檢盤查，經當場施以呼氣
    酒精濃度測試，測得其呼氣酒精濃度達每公升０. 六五毫克
    等語，因認被告甲○○涉犯刑法第一百八十五條之三服用酒
    類不能安全駕駛動力交通工具而駕駛罪嫌。
二、按犯罪事實應依證據認定之，無證據不得認定犯罪事實；又
    不能證明被告犯罪或其行為不罰者應諭知無罪之判決，刑事
    訴訟法第一百五十四條第二項、第三百零一條第一項分別定
    有明文。次按事實之認定，應憑證據，如未能發現相當證據
    ，或證據不足以證明，自不能以推測或擬制之方法，以為裁
    判基礎（最高法院四十年臺上字第八六號判例參照）。又「
    甲深夜酒醉駕車，為警當場查獲，帶回警局偵辦，甲於接受
    偵訊時冒用乙之姓名在酒測單及警訊筆錄、權利告知單等文
    件上簽名、捺印，嗣經檢方裁示人犯不必移送，甲乃逕行離
    去。嗣後警方列乙為被告，將該案移送檢方偵辦，檢方未對
    乙訊問，隨即對乙聲請簡易判決處刑。簡易庭受理後以乙在
    警局自白犯罪，事證明確，未經開庭即認定乙觸犯刑法一百
    八十五條之三之罪而為判決。乙於收受判決後提起上訴，並
    於二審調查時到庭表示係遭他人冒名應訊，其並未酒醉駕車
    。經二審將甲遭警查獲當日簽署之酒測單、警訊筆錄、權利
    告知單等文件送交鑑定，發現該等文件上之指印均非乙所有
    ，此時因關於公訴人起訴及法院審理對象之確定，為求客觀
    確定起訴及審理之對象，以確保訴訟程序之安定，通說兼採
    表示說或行動說據為認定標準。本案乙於偵查程序中始終未
    曾到庭應訊，而在偵查階段公訴人對偵查對象之認知，僅存
    在於公訴人內心，如被告並非於偵查中在押，則法院僅得以
    表現在具有對外公示作用之聲請簡易判決處刑書為準繩，據
    以認定起訴及審理之對象，而公訴人於聲請簡易判決處刑書
    中關於被告年籍資料之記載，已明顯對外宣示其追訴對象為
    乙，而且實際上亦確有如聲請簡易判決處刑書年籍資料所載
    之乙其人，法院之審理傳喚對象也係針對乙，乙本人更曾出
    庭應訊而為訴訟上之攻防，則無論採表示說或行動說之理論
    ，本院審理之對象均可確定係乙，而非甲，為考量訴訟程序
    之安定及被冒名者之權益，起訴之對象既為乙，乙本人亦到
    庭接受審理，且經本院調查及審理結果，乙並未為本案之犯
    行，是其犯罪尚屬不能證明，原審認定乙犯罪，尚有未當，
    應由二審將原審判決撤銷，自為第一審判決，諭知乙無罪。
    至甲涉犯公共危險罪及偽造文書罪部分，應另由公訴人依法
    處理。」（臺灣高等法院暨所屬法院九十二年法律座談會刑
    事類提案第二十六號討論、研究結果參照），是冒名應訊者
    未曾於偵查中到庭，檢察官即以員警移送之年籍資料記載聲
    請簡易判決處刑，則應認原公訴人聲請簡易判決處刑、及法
    院簡易判決處刑之對象，均係遭冒名者、而非實際應訊者，
    故第二審於查明係遭冒名後，即應對遭冒名者自為第一審無
    罪判決，核先敘名。
三、本案檢察官認被告甲○○涉有上開服用酒類不能安全駕駛動
    力交通工具而駕駛之犯行，無非係「姚文中」於警詢之供述
    、臺北市政府警察局舉發違反道路交通管理事件通知單影本
    、「姚文中」之酒精濃度測試列印紙、刑法第一百八十五條
    之三測試觀察紀錄表及生理平衡檢測表等件資為憑據。
四、訊據被告甲○○否認有何酒醉駕車之犯行，辯稱：九十六年
    四月二十日酒醉駕車的人不是我，接受酒精濃度檢測及到警
    局作筆錄的人也不是我，是我胞弟「姚文中」等語，經查：
  (一)臺北市警察局中山分局（下稱中山分局）員警於九十六年四
    月二十六日在臺北市中山區○○○路○段三四號前執勤時，
    臨檢車牌號碼七五六七－ＦＬ號自用小客車，查獲該車駕駛
    人酒醉駕車，並對該車駕駛人實施酒精濃度檢測，測得其呼
    氣酒精濃度為０. 六五毫克後，帶回警局製作筆錄，惟該車
    駕駛人均以被告甲○○名義應訊，此有上開酒精濃度測試單
    、刑法第一百八十五條之三測試觀察紀錄表、生理平衡檢測
    表、警詢筆錄在卷足憑（偵查卷第十二頁、第十四頁至第十
    五頁、第六頁至第七頁調查筆錄參照），中山分局亦以被告
    甲○○涉犯上開罪嫌移送臺灣臺北地方法院檢察署（下稱臺
    北地檢署）檢察官偵查；嗣因被告甲○○上網查詢其個人違
    規交通罰款，發現有此筆酒醉駕車之罰款，懷疑其身分遭人
    冒用，而於九十六年五月二十四日自動至中山分局製作筆錄
    接受調查，並經中山分局提供上開車號七五六七－ＦＬ號自
    用小客車駕駛人之照片以供被告甲○○指認，確認該名酒醉
    駕車之行為人為其胞弟「姚文中」，中山分局並將「姚文中
    」冒名應訊所留下之指紋資料送交內政部警政署刑事警察局
    （下稱刑事局）指紋鑑驗，經該局以指紋電腦比對法，比對
    結果認：上開警詢筆錄及酒精濃度測試單上所按之指紋，均
    與該局留有「姚文中」之指紋卡相符，此亦有刑事局九十六
    年九月十四日刑紋字第０九六０一四二七三三號函在卷足憑
    （本院卷參照），足認九十六年四月二十日因酒後駕車而為
    警攔查酒測者，確為「姚文中」，其係冒用被告甲○○名義
    應訊甚明，故被告甲○○所辯屬實。
  (二)又「姚文中」於經員警攔查，於中山分局應訊製作筆錄後，
    即由員警呈報檢察官請求准不予解送，逕行釋放，此有中山
    分局不予解送報告書在卷可稽，迄公訴人聲請簡易判決處刑
    為止，均未曾至臺北地檢署應訊，是「姚文中」於警訊後，
    未曾經員警解送、或經檢察官傳喚到庭應訊，而原聲請簡易
    判決處刑書當事人欄所載被告之年籍資料均為被告甲○○，
    故可認原檢察官聲請簡易判決處刑之對象為被告甲○○，原
    審之刑事簡易判決，雖將當事人欄之年籍改為「姚文中」，
    然揆諸上開說明，檢察官聲請簡易判決處刑之對象既為被告
    甲○○，原審判決於當事人欄逕行更正即有未洽。
五、綜上所述，公訴人認被告甲○○涉犯前開犯行，於訴訟上並
    無任何積極證據足以證明，則公訴人以原審未及審酌中華民
    國九十六年罪犯減刑條例予以減刑為由等語，提起上訴。雖
    無理由，惟原審不察，遽對被告甲○○論罪科刑，自有未洽
    ，此外復查無其他積極證據足資證明被告甲○○有何公訴人
    所起訴之前開犯行，既不能證明被告甲○○犯罪，核諸前揭
    說明，應由本院將原審判決撤銷，而為被告甲○○無罪之諭
    知。
六、按刑事訴訟法第四百五十五條之一第三項規定，對於簡易判
    決之上訴，準用同法第三編第一章及第二章之規定，管轄第
    二審之地方法院合議庭受理簡易判決上訴案件，應依通常程
    序審理。其認案件有刑事訴訟法第四百五十二條所定第一審
    應適用通常程序而不得適用簡易程序審判之情形，應撤銷原
    簡易判決，逕依通常程序為第一審判決（最高法院九十二年
    度台非字第三五二號判決要旨參照），原判決既有上開可議
    之處，即應由本院將原判決撤銷改判，並因本件屬刑事訴訟
    法第四百五十一條之一第四項但書第三款不得適用簡易程序
    判決之情形，爰準用同法第三百六十九條第二項規定，由本
    院管轄之合議庭自為第一審判決。
七、至姚文中是否另涉犯公共危險及偽造文書罪嫌，應由檢察官
    另為適法之處理，併此敘明。
據上論斷，應依刑事訴訟法第四百五十五條之一第三項、第三百
六十九條第一項前段、第二項、第三百六十四條、第四百五十二
條、第三百零一條第一項，判決如主文。
本案經檢察官呂俊儒到庭執行職務。
中    華    民    國    97    年    4     月    17    日
                  刑事第九庭審判長法  官  林怡秀
                                  法  官  徐淑芬
                                  法  官  葉珊谷
以上正本證明與原本無異。
檢察官如不服本判決，應於判決送達後10日內，向本院提出上訴
狀（被告於本件無上訴利益）。
                                  書記官  顏淑華
中    華    民    國    97    年    4     月    17    日


司法院資訊處製作；財團法人民間司法改革基金會備份。
